【裁判字號】    92,上易,1263
【裁判日期】    920909
【裁判案由】    竊盜
【裁判全文】
臺灣高等法院臺中分院刑事判決                  九十二年度上易字第一二六三號
    上  訴  人
    即  被  告  乙○○
右上訴人因竊盜案件，不服臺灣苗栗地方法院九十一年度易字第五九七號中華民國九
十二年五月三十日第一審判決（起訴案號：臺灣苗栗地方法院檢察署九十一年度偵緝
字第一四一號），提起上訴，本院判決如左：
    主      文
上訴駁回。
    事      實
一、乙○○曾於民國八十四年間因違反麻醉藥品管理條例案件，經台灣新竹地方法院
    判處有期徒刑七月確定，已於八十五年十一月二日執行完畢。又於八十五年間因
    侵占案件，經臺灣高等法院判處有期徒刑四月確定，業於八十六年二月十八日縮
    短刑期執行完畢。詎仍不知悔改，竟與戊○○（已於九十一年十二月十日經本院
    九十一年度易字第五二一號判處有期徒刑十月在案）共同基於意圖為自己不法所
    有之犯意聯絡，由戊○○先於九十年七月十七日下午六時許，向不知情之丙○○
    借得車號三Ｆ－四二七九號自用小貨車（登記載重為一．四五公噸）後，於當晚
    十時許之夜間，由乙○○邀同戊○○，並由其帶路，共同前往位於苗栗縣大湖鄉
    新開村關刀山三十二份林地附近，甲○○所有現有人居住（起訴書誤載為無人居
    住，業經公訴人於九十二年五月十六日審理時當庭更正，並有論告書一件附卷可
    稽）「裕聖山寨」之小木屋，乙○○、戊○○二人侵入甲○○上揭住處內，著手
    竊取甲○○所有置於上開小木屋內之圍棋猴二箱、懺悔佛一箱、佛珠一串及燈罩
    一組等物，得手後，二人共同將竊得物品搬上前揭小貨車上，此外，又竊取該小
    木屋內之十餘張椅子、六、七個小茶几及三人座之長型沙發二個，因天黑山路崎
    嶇難行，且該自用小貨車容量有限無法一次載送完畢，其二人乃將前揭椅子等物
    放置於該小木屋外之坡道上，以便翌日一早再來載走。翌日（十八日）甲○○於
    早晨六時三十分許至現場後發現遭竊，並於六時五十分許碰見乙○○、戊○○又
    駕駛該車前來，於是欲趨前詢問，乙○○二人見行跡敗露，遂緊急將車調頭逃離
    ，甲○○抄下車牌號碼後報警，嗣經警循線於九十一年一月八日十五時三十分許
    強制拘提戊○○到案後，始查悉上情。
二、案經苗栗縣警察局大湖分局報請臺灣苗栗地方法院檢察署檢察官偵查起訴。
    理      由
一、訊據被告乙○○矢口否認右揭犯行，辯稱：九十年七月十七日晚上伊並未至現場
    竊取上開物品，如有竊取上開物品，渠等所駕駛之貨車，當夜即可一車載完所竊
    之物，不可能翌日再至現場載運；且翌日早上伊與戊○○雖有至現場，係因戊○○之父鍾紹裘的朋友賽鴿失竊，託伊找回，故伊當時僅係路過該處去找朋友，以
    便探聽鴿子的下落；當伊二人至該處山寨時因有鐵門阻擋，丙○○又來電索車，
    故渠二人乃在該鐵門前迴車，以便將車交還云云（原審法院九十二年一月十七日
    審判筆錄第四頁、三月七日審判筆錄第十、十二頁參照）。然查：
（一）右揭事實，業據證人即共犯戊○○於原審法院九十一年度易字第五二一號戊○○竊盜案件中之九十一年十一月一日、十五日及二十六日訊問及審判時供述明
      確，其又於本案九十二年三月七日原審法院審理中以證人身分具結後供證綦詳
      ，及於本院亦明確指稱確實與被告於右開時地共同行竊無訛，核與前案之供述
      大致相符，有原審法院九十一年度易字第五二一號戊○○竊盜案卷宗影本一份
      及本案上開審判筆錄附卷可證。且戊○○前揭供述及證詞亦核與證人即被害人
      甲○○於警訊、偵查、上開前案九十一年十一月二十六日審理時及原審法院於
      九十一年四月十六日至現場勘驗時指證及於本院供述之情節大致相符，有上述
      筆錄分別附偵查卷（偵查卷第二十四至二十六頁、第六十四至六十六頁參照）
      、該前案卷及本案卷宗可證。次查，戊○○於原審法院九十二年三月七日審判
      及於本院時證述：「（第一天即九十年七月十七日晚上）搬了四張椅子，還有
      一座大的佛像，以及一箱小佛像，準備第二天開車來載，第一天是搬走了比較
      小的東西，大東西沒有搬是因為時間太晚了，（山）路難走，看不清楚」（該
      審判筆錄第六頁參照及見本院卷第四十五頁）；核與證人甲○○於原審法院九
      十二年四月十六日至現場勘驗時結證稱：伊於當天早上除發現被竊的東西外，
      還在往斜坡的小道上發現從小木屋搬下來的傢俱，有十餘張椅子、六、七個小
      茶几及三人座之長型沙發二個，這些東西，被告等用上開小貨車一車也載不完
      等語大致相符，有該勘驗筆錄在卷可證。再查，前揭自用小貨車為載重一．四
      五公噸係丙○○所有乙節，有車籍作業系統認可資料一件附偵查卷第四十八頁
可稽；又查，上開「山寨」位處山林之間，原審法院之登山車於勘驗當日早上
      九時五十五分許，自苗栗縣大湖鄉校林派出所出發，約於十時三十分許才至現
      場，費時約三十五分鐘，沿途道路崎嶇難行等情，有該勘驗筆錄暨五張勘驗圖
      在卷可稽。又查，證人戊○○與被告為朋友關係，素無嫌怨；證人甲○○與被
      告並不相識無任何關係乙節，業據該二證人分別證述在卷（原審法院九十二年
      一月十七日審判筆錄第五頁、九十二年四月十六日勘驗筆錄參照），衡情該二
      證人自無設詞誣陷之理。且戊○○於本院亦明確供稱「被告雖欠其賭債三、四
      千元，惟雙方並未引起糾紛。」當亦無挾怨報復之情事，又戊○○雖於偵查中
      初訊供稱伊未去行竊，及於原審審理中又稱係伊一人去行竊云云，所供有矛盾
      情形，惟戊○○於原審即供明實情是伊與被告一同行竊，因怕被告找麻煩，方
      如此供述，參以戊○○於警訊上開原審及本院均一致明確指陳被共同行竊在卷
      ，則此部分護被告之詞，自不能為被告之有利認定。又人對於同一事物之描
      述，或由於對該事物之觀察有所偏，致未能全部知悉、了解；且亦可能因前後
      用詞之不同，而有不同之描述，至產生內心之真意與表達所用言詞不一之情形
      。雖甲○○之指訴於警訊中供稱「現場發現車上有二名年輕人，另一名下車．
      ．．其中一位我可認出來，年約十九歲，身高約一百七十公分。」於偵查中供
      稱「現場看到二人，只見到一人的臉，是年輕人，因為眼睛不是很好。」，前
      後固亦稍有不符，惟其已供明其視力不佳，且於本院亦供稱「其所供述年輕人
      只是籠統說法，指非為年老之人。」則甲○○對於當天現場之描述，雖未指明
      被告行竊，所供或有不一，尚難遽認其等指訴及供述，係屬不符事實，自亦無
      從認定被告未為竊盜犯行，綜上所述，被告與戊○○於前一夜所竊取之大量物
      品，因該小貨車容量有限，乃先行將前揭小件物品載走，所遺留之前揭大型傢
      具則先搬放於上開小木屋旁之坡道上，於翌日一早再前來搬運，但被告與戊○○於翌日至現場時，即為被害人發覺報警查獲等情，已堪認定。是被告所辯：
      伊未於前一天至現場行竊，否則，渠等所駕駛之小貨車，當夜即可一車載完，
      不可能於翌日再至現場載運云云，顯係卸責之詞，不可採信。
（二）
（１）被告於原審法院九十二年三月七日審判時供稱：本件案發前約二、三天，鍾紹
      裘有帶伊去見那個人（即古先生），該二人均有要求伊幫忙找鴿子，因為是屬
      於什麼「會」的，所以不用識別失竊鴿子的資料（該審判筆錄第十三頁參照）
      。但被告於同年月二十一日原審審判時則改稱：鴿子的腳套上繫有所有人的資
      料，可藉以識別所有人，上開失竊的鴿子是用他（即古先生）的名字，但伊現
      在想不起他的名字（該審判筆錄第十七至十八頁參照），其前後之供詞已有矛
      盾。又證人鍾紹裘於同日審判時結證稱：因為要防止別人擄鴿，所以古先生鴿
      子的腳套是用他妻子的名字（該審判筆錄第十一頁參照），亦與被告上述二種
      說法有別，故被告是否曾受人之託去現場尋找失竊鴿子乙節，已堪置疑。是縱
      然告訴人住宅附近有人網鴿屬實，亦不足為被告未為竊盜之證明。
（２）戊○○並不清楚由苗栗縣公館鄉○○○○路線，業據其於原審前案供述甚明（
      原審法院九十一年度易字第五二一號卷宗內九十一年十一月十五日訊問筆錄第
      三頁參照），九十年七月十八日是由被告帶領至現場，且被告曾經至關刀山好
      幾次，亦曾由該處往勝興龍騰的方向找網鴿子的朋友好幾次（原審法院九十二
      年三月二十一日審判筆錄第二十一至二十二頁參照），由此可見被告對於現場
      之路徑應有相當之認識。然而，上述「裕聖山寨」鐵門之內，為甲○○之私人
      道路，其道路盡頭為懸崖，僅有一條不到一公尺之小步道，可通行人，此外別
      無車道，可以通往他處，故為一死路乙節，業據證人甲○○及證人即校林派出
      所所長陳盛國於原審法院上開勘驗時證述明確，復經原審法院至懸崖旁勘驗屬
      實，有該勘驗筆錄及現場圖在卷可稽。故被告所辯：伊至現場係因鍾紹裘的朋
      友之託，要找回失竊賽鴿而路過該處去找朋友，以便探聽鴿子的下落云云，顯
      然與事實不符，而為避重就輕之詞，不可採信。
（三）證人甲○○於原審上開勘驗筆錄中結證稱：伊於九十年七月十八日上午六時三
      十分許，發現該山寨之鐵門被打開後，一直都是敞開前者，到報警處理完畢後
      ，才將該鐵門鎖起來乙節，有該筆錄附卷可稽。又證人丙○○於警訊及偵查中
      均證稱：伊於九十二年七月十八日早上八時十五分許醒來，發現伊之小貨車不
      見，但停車處有一輛被告所有之紅色喜美自用小客車，故伊即打電話與被告聯
      繫（偵查卷第二十七頁反面參照）；其並於原審法院九十二年三月二十一日審
      判時結證稱：伊於隔天（即九十年七月十八日）早上起來，發現伊之車子（上
      開小貨車）不見了，伊當天要趕工需要用車，所以就打電話聯絡戊○○，但都
      打不通，一直到早上十點時才聯絡到，聯絡上以後是被告跟伊講話的，但被告
      跟伊說車子在公館那邊，沒有油了，請伊過去開回來等語（該原審審判筆錄第
      二十七頁、第二十九頁參照）。如前所述，證人甲○○係於九十二年七月十八
      日上午六時四十五分許，在現場發現被告與戊○○二人駕駛上開小貨車至該山
      寨鐵門處，被告等見狀即迴車準備逃逸，且證人丙○○至當日早上十時許才聯
      絡到被告與戊○○二人，當時被告之人車均已在苗栗縣公館鄉，從而，被告所
      辯因上開「山寨」有鐵門阻擋，才在鐵門前迴車，又值丙○○來電索車，故渠
      二人乃在該鐵門前迴車，以便將車交還云云，顯係臨訟編造之詞，委無可採。
（四）此外，復有贓物認領保管單一紙及佛珠、燈罩照片三張、前揭小貨車照片三張
      及原審法院勘驗現場照片十二張附卷可資佐證，是被告上述辯解全係卸責之詞
      ，不可採信。從而，本件事證已臻明確，被告竊盜犯行足以認定。
二、按證人甲○○平日居住台北，但每星期日均會和其妻至上開小木屋居住，該小木
    屋內可供煮飯及睡覺乙節，業據被害人甲○○於原審法院上述前案審理中供述明
    確（原審法院九十一年度易字第五二一號卷宗九十一年十一月二十六日審判筆錄
    第四頁參照），故該小木屋自屬有人居住之住宅甚明。核被告所為，係犯刑法第
    三百二十一條第一項第一款於夜間侵入住宅竊盜罪（起訴書誤為無人居住，容有
    誤會，但已經公訴人於原審九十二年五月十六日審理時當庭更正，並有論告書一
    件附卷可稽）。公訴人於原審法院審理時另認為被告上開犯行亦具備同條項第三
    款之攜帶兇器之加重條件，但查：原審法院至現場勘驗時，證人甲○○固指證「
    （該山寨之）大門（即鐵門）被撬開，鎖已沒有了，但鎖（按係鐵門之誤）之金
    屬片彎曲，在大門外，有看到我以前用的大鎯頭，所以研判（小偷）是以大鎯頭
    （將鐵門）撬開，鐵鎚（即大鎯頭）原放在倉庫，被（小偷）拿去用來敲外面鐵
    門」等情，有該勘驗筆錄及該鐵門門鎖金屬片確有彎曲之照片一張在卷可稽。然
    查被告堅決否認有此犯行，且證人戊○○亦未供稱或證述其與被告有持該大鎯頭
    毀壞該門鎖進入前揭小木屋行竊，原審法院於上述現場勘驗時，並未發現如證人
    甲○○所說前揭大鎯頭及已遭毀壞之門鎖，而該鐵門門鎖金屬片雖有彎曲之情形
    ，但證人甲○○於九十一年五月十五日偵查中證稱：伊上開處所曾三次遭竊（偵
    查卷第六十四頁反面參照），該金屬片究係何時遭竊或遭外力破壞而造成彎曲，
    是否確係為被告與戊○○以大鎯頭所毀壞，尚不足使一般人均不致有合理之懷疑
    ，且使本院達到確信其為真實之程度，故公訴人此項主張尚屬不能證明，從而，
    尚難僅憑上開證據即遽認被告另構成同條項第三款之攜帶兇器之加重條件，附此
    說明。被告與戊○○二人間，就上開加重竊盜犯行，具有犯意之聯絡及行為之分
    擔，均為共同正犯。又被告有如事實欄所示之犯罪前科，有台灣苗栗地方法院檢
    察署刑案資料查註表及台灣高等法院被告全國前案紀錄表各一紙附卷可稽，其於
    有期徒刑執行完畢後，五年內再犯本件有期徒刑以上之罪，為累犯，應依刑法第
    四十七條規定加重其刑。原審持同一見解，適用刑法第二十八條、第三百二十一
    條第一項第一款、第四十七條，並審酌被告前有恐嚇、妨害自由、賭博、侵占、
    違反麻醉藥品管理條例案件、動產擔保交易法及檢肅流氓條例等前科，有台灣高
    等法院被告全國前案紀錄表一紙在卷可憑，顯見其素行不佳，暨本件犯罪動機、
    目的、所竊得財物價值、犯罪後飾詞卸責不知悔悟態度不佳及檢察官具體求刑一
    年以上等一切情狀，量處被告有期徒刑一年，認事用法，核無不合，量刑亦稱妥
    適。被告上訴意旨，否認犯罪，指摘原判決不當，為無理由，應予駁回。
據上論結，應依刑事訴訟法第三百六十八條，判決如主文。
本案經檢察官丁○○到庭執行職務。
中      華      民      國      九十二     年     九      月     九     日
                                  臺灣高等法院臺中分院刑事第四庭
                                        審判長法  官  洪  耀  宗
                                              法  官  劉  登  俊
                                              法  官  蕭  錦  鍾
右正本證明與原本無異。
不得上訴。
                                              書記官  蘇  昭  文
中      華      民      國      九十二     年     九      月     十     日
本判決論罪科刑法條全文：
刑法第三百二十一條第一項第一款：
犯竊盜罪而有左列情形之一者，處六月以上五年以下有期徒刑：
一  於夜間侵入住宅或有人居住之建築物、船鑑，或隱匿其內而犯之者。
                                                                        Ｉ


司法院資訊處製作；財團法人民間司法改革基金會備份。
